臺灣臺北地方法院民事判決　　　　　　　94年度訴字第4758號
原　　　告　東芝文化事業有限公司
法定代理人　乙○○
訴訟代理人　丙○○
被　　　告　華文網股份有限公司
法定代理人　甲○○
上列當事人間給付貨款事件，本院於民國九十六年二月九日言詞
辯論終結，判決如下：
    主  文
被告應給付原告新台幣參萬貳仟玖佰柒拾壹元，及自民國九十四
年九月十五日起至清償日止，按年息百分之五計算之利息。
原告其餘之訴駁回。
訴訟費用由被告負擔負擔三十分之一，餘由原告負擔。
本判決第一項得假執行。
原告其餘假執行之聲請駁回。
    事實及理由
一、原告主張被告前於民國89年10月間委託原告代為經銷被告及
    被告旗下之輯閱、廣讀、集思、博儒、柏源等五家書城所出
    版之出版品，雙方並立有經銷合約，經銷合約第1條第3項、
    第4條第8項、第5條第3項及第4項分別定有：「甲方（即被
    告）委託乙方（即原告）經銷的商品（圖書、文具、光碟、
    雜誌）並無買斷，一律可退換，甲方不得拒絕乙方退貨。」
    、「甲方在簽約後六個月內為交付出版品，或合約期內連續
    六個月以上未有新出版品，交予乙方銷售，乙方有權要求終
    止本合約。」、「乙方完成退貨後，該退貨的貨款超過乙方
    先前被保留之帳款時，甲方需無條件開立一個月之期票付給
    乙方。」、「若甲方不開立支票或開立支票到期不兌現時，
    甲方除負一般民事責任外，並應加計延滯利息予乙方，甲方
    同意以利率10%計算延滯利息。」。被告自92年10月起即未
    交付任何新出版品予原告銷售，且原告於93年1月已陸續將
    滯銷之書籍等退回至被告所指定之台北縣中和市○○路89
    號5樓倉庫。原告退回上開書籍後，依約被告應返還原告前
    已支付之貨款計新台幣（下同）734,081元，惟被告並未依
    約給付。揆諸上開經銷合約，被告已違約，嗣經原告多次催
    告被告協商退書付款事宜，被告均置之不理，原告於94年1
    月寄發存證信函終止上開經銷合約。又原告目前尚有443,
    798元之庫存書待退貨予被告，惟被告於接獲原告通知退書
    後竟拒不配合辦理退書，顯已違約，被告應給付原告734,08
    1 元及443,798元，共計1,177,879元之退貨款。並聲明：被
    告應給付原告1,177,879元，及自起訴狀繕本送達被告翌日
    起至清償日止，按年息10%計算之利息，願供擔保請准宣告
    假執行。
二、被告則以：原告所謂「93年1月起已陸續將滯銷書籍退回至
    被告倉庫」，結果所退回者大半並非被告之出版品，原告退
    貨係請貨運公司將疑似滯銷之書退至被告倉庫，而該退書並
    非被告交付原告之出版品，且經被告通知原告後，原告均置
    之不理，被告之進貨退出單亦有多筆錯誤，且有重覆列帳、
    重覆扣款情事；原告宣稱尚有443,798元之庫存書待退，惟
    被告並未收到此批退貨，又是否真有此批退貨或該退貨是否
    係被告之前交付原告之出版品均不得而知；又依系爭經銷合
    約第3條第5項：「第一次往來結款保留5成，結5成。」及第
    3 條第2項：「但為使交易流暢，乙方（即原告）可保留3成
    帳款，」，被告之前交付原告出版品時，均已被扣下5成或3
    成不等之貨款，原告扣下之貨款迄未結清，原告自91年5月
    起即以「書不好賣」與「退書在途中」等理由單方面決定增
    加保留款，自91年5月起原告結付被告之貨款均在5成以下，
    至92年10月間原告已積欠被告至少400萬元應付未付之保留
    款，遠多於被告應給付之貨款，被告以原告積欠之保留款主
    張抵銷結果，被告並未積欠原告款項等語，資為抗辯。並聲
    明：原告之訴駁回。
三、原告主張被告前於89年10月間委託原告代為經銷被告及被告
    旗下之輯閱、廣讀、集思、博儒、柏源等五家書城所出版之
    出版品，雙方並立有經銷合約等情，業據原告提出經銷合約
    影本乙份在卷可稽，並為被告所不爭執，原告主張之此部分
    事實，堪信為真實。
四、按請求履行債務之訴，除被告自認原告所主張債權發生原因
    之事實外，應先由原告就其主張此項事實，負舉證之責任，
    必須證明其為真實後，被告於其抗辯事實，始應負證明之責
    任，此為舉證責任分擔之原則（最高法院43年度台上字第
    377號判例要旨參照）。本件原告主張其於93年1月已陸續將
    滯銷之書籍退回至被告所指定之倉庫，被告依約應返還原告
    前已支付之貨款734,081元，又原告目前尚有443,798元之庫
    存書待退貨予被告，惟被告於接獲原告通知退書後竟拒不配
    合辦理退書，顯已違約，被告應給付原告共計1,177,879元
    之退貨款云云，惟被告辯稱：原告所退回者大半並非被告之
    出版品，原告未退錯書籍之金額為68,372元（見本院卷(二)第
    71 頁反面），且否認原告尚有443,798元之庫存書待退等語
    ，則原告就被告否認之事實，即應負舉證責任。經查，原告
    固提出進貨退出單（見本院卷(一)第14頁至第57頁）及庫存量
    資料簡表（見本院卷(一)第64頁至第70頁）證明其已退還被告
    734,081元之書籍，及尚有443,798元之庫存書待退，惟該等
    單據均係原告公司自行製作之文件，而上開進貨退出單雖載
    有「簽收：陳順安」、「簽收：陳」、「簽收：許」等字樣
    ，惟該簽收者是貨運公司的人員，且原告係將整箱書交給貨
    運公司，貨運公司不會翻箱清點明細等情，亦據原告自承在
    卷（見本院卷(一)第119頁），是該等文件並未經被告或其他
    公正之第三者確認，尚難僅以原告自行製作之文件，即遽認
    原告已盡其舉證責任，原告既未證明其已退還除被告自認68
    ,372 元未退錯書籍以外之被告所經銷之書籍，及尚有443,
    798元之庫存書待退，則其請求之金額，在超過68,372元外
    ，即非有據。
五、又按二人互負債務，而其給付種類相同，並均屆清償期者，
    各得以其債務，與他方之債務，互為抵銷，民法第334條第1
    項前段定有明文。本件被告以其在原告處至少400萬元以上
    之保留款為抵銷之抗辯，惟為原告所否認，則被告就其主張
    抵銷之金額，應負舉證之責。經查，被告雖辯稱以其對原告
    之進貨總金額再扣掉原告給付其之貨款及退貨來計算，至少
    有400萬元以上之保留款存在，惟依被告所提出之發貨單（
    見卷(一)第182頁至第317頁），並無法證明其在原告處至少有
    400萬元以上之保留款存在，而原告雖否認被告尚有保留款
    存在，惟在原告扣除被告有爭議之退貨款款項前，被告在原
    告處之保留款金額為35,401元等情，業據原告自承在卷（見
    本院卷(二)第74頁），是本件被告所得主張抵銷之保留款數額
    為35,401元，經與被告積欠之貨款68,372元相抵銷，則被告
    尚積欠之貨款金額為32,971元，是原告請求被告給付32,791
    元，為有理由。
六、末查，兩造間之經銷合約第5條第3項、第4項約定：「乙方
    （即原告）完成退貨後，該退貨的貨款超過乙方先前被保留
    之帳款時，甲方（即被告）需無條件開立一個月之期票付給
    乙方。」、「若甲方不開立支票或開立支票到期不兌現時，
    甲方除負一般民事責任外，並應加計延滯利息予乙方，甲方
    同意以利率10%計算延滯利息。」，有原告提出之經銷合約
    影本在卷可參（見卷(一)第12頁），是原告請求被告加計利率
    10%計算之延滯利息，即屬有據。綜上所述，原告據以提起
    本訴，請求被告給付32,971元及自訴狀繕本送達被告翌日（
    即94年9月15日）起至清償日止，按年息10%計算之利息，即
    無不合，應予准許。逾此部分之請求，則無理由，應予駁回
    。
七、本判決原告勝訴部分，所命給付之金額未逾50萬元，爰依民
    事訴訟法第389條第1項第5款之規定，依職權宣告假執行。
    至原告敗訴部分，其假執行之聲請已失所附麗，應併予駁回
    。
八、因本案事證已臻明確，兩造其餘主張、陳述及所提之證據，
    經本院審酌後，認與判決結果不生影響，爰不一一論述，附
    此敘明。
九、結論：原告之訴為一部有理由，一部無理由，依民事訴訟法
    第79條、第389條第1項第5款判決如主文。
中　　華　　民　　國　　96　　年　　2 　　月　　26　　日
                  民事第六庭    法　官　郭美杏
以上正本係照原本作成
如對本判決上訴，須於判決送達後20日內向本院提出上訴狀
中　　華　　民　　國　　96　　年　　2 　　月　　26　　日
                    　　　　　　書記官　潘惠梅
